臺灣高雄地方法院民事判決
111年度重訴字第138號
原      告  合作金庫商業銀行股份有限公司

法定代理人  雷仲達  
訴訟代理人  陳振宗  
            蘇昱丞  
被      告  宸旺貿易有限公司

兼法定代理  
人          董雅惠  
被      告  張耀聰  
            張瑛玿  
共      同
訴訟代理人  江大寧律師
上列當事人間請求清償借款事件，經本院於民國111年10月19日
言詞辯論終結，判決如下：
    主  文
被告應連帶給付原告新臺幣參佰肆拾伍萬柒仟零壹拾肆元，及如
附表一所示之利息及違約金。
被告應連帶給付原告美金肆拾參萬貳仟柒佰參拾玖點玖捌元，及
如附表二所示之利息及違約金。
訴訟費用新臺幣壹拾伍萬肆仟玖佰壹拾貳元由被告連帶負擔。
    事實及理由
一、原告主張略以：
　㈠被告宸旺貿易有限公司（下稱宸旺公司）邀同被告董雅惠、
    張瑛玿、張耀聰為連帶保證人於民國109年8月31日向原告申
    請額度新臺幣（以下除特別標名為美金外均同）500萬元之
    貸款支應，期限至114年8月31日止，利息按原告定儲指數月
    指標利率加碼年息1.005%計算，並約定自109年8月31日起 
    ，以每月為1期，依年金法按月償還本息。
　㈡被告宸旺公司又於110年2月1日再邀被告董雅惠、張瑛玿、張
    耀聰為連帶保證人，向原告申請企業授信綜合額度1,500萬
    元，授信總類及額度包含（甲）一般短期性放款100萬元、(
    乙）開發進口信用狀美金50萬元、(丙）國外應付帳款外匯
    融資美金45萬元，依契約得動用所載各種類授信金額合計之
    最高限額為1,500萬元，利息（甲）臺幣利率按原告公告之
    定儲指數月指標利率加碼年息1.525%浮動計息，嗣後隨該指
    標利率變動而調整，（乙）、（丙）則依原告外匯授信牌告
    利率減2.5%計算，並約定（甲）按月繳息到期還本，動用期
    限自110年2月1日起至111年1月29日止，（乙）、（丙）借
    款期限自指定銀行付款之日起算，最長不得超過180天，利
    息自指定銀行付款之日起至借款到期日止，依約支付，逾期
    並有違約金之約定，及約定債務人於借款期間有未依約付息
    或不依約攤還本金或不依約清償時即喪失期間利益，借款視
    同到期，被告宸旺公司於110年2月1日起陸續支用如附表二
    所示之各項金額。
　㈢詎料被告宸旺公司僅繳納本息至l11年3月30日止，嗣後即未
    依約如期清償本息，另企業授信綜合額度111年4月7日起陸
    續有部分開發進口信用狀及國外應付帳款外匯融資額度借款
    本金到期未清償，合計貸款尚欠本金3,457,014元整及美金4
    32,739.98元，及詳如附表一、二所示之利息、違約金未為
    清償（以下合稱系爭債務），以上債權迭經催討均無效果，
    依兩造所簽定授信約定書第5條第1項之約定，本案借款視為
    全部到期。為此，爰依消費借貸契約及連帶保證之法律關係
    提起本訴等語。並聲明：如主文第1、2項所示。
二、被告則以：對於原告主張之本金與利息，被告並無爭執。惟
    原告所提出之連帶保證書上僅有簽立日期為110年2月1日，
    而並未定有期間，故依據民法第754條之規定，被告張瑛玿
    本得隨時通知原告終止保證契約。又該連帶保證書並非僅為
    擔保企業授信綜合額度契約書所生之債務而存在，是擔保被
    告宸旺公司對於原告現在及將來所負之債務，包含借款、透
    支、貼現、買入光票、墊款、承兌、委任保證、開發信用狀
    、進出口押匯票據、保證、信用卡契約、應收帳款承購契約
    、衍生性金融商品交易契約及特約商店契約等陸續發生且限
    額在1,960萬元內之所有債務。而被告張瑛玿已於110年中旬
    向原告表示終止連帶保證責任，故張瑛玿對於被告宸旺公司
    於110年中旬之後所發生之債務已非連帶保證人，從而原告
    所主張宸旺公司所積欠之系爭債務均係於110年中旬之後才
    發生之債務，張瑛玿應不負連帶保證之責等語置辯。並聲明
    ：原告之訴駁回。
三、本院之判斷：
　㈠原告主張之事實，業據其提出與所述相符之借據、企業授信
    綜合額度契約書（下稱契約書）、本票、授信約定書、連帶
    保證書、放款相關貸放及保證資料查詢單、外幣放款現欠餘
    額日報表、歷年定儲指數月指標利率查詢、美金牌告利率歷
    史資料查詢等影本為證（本院卷第25至61、111至127、165
    至184頁），且被告對於原告所主張之本金及利息均不爭執
    ，是原告此部分主張堪信屬實。從而本院所應審究者為，張
    瑛玿是否仍應對被告宸旺公司所積欠之系爭債務負連帶保證
    之責。
　㈡按保證債務，除契約另有訂定外，包含主債務之利息、違約
    金、損害賠償及其他從屬於主債務之負擔，民法第739條、
    第740條亦有明文。又保證債務之所謂連帶，係指保證人與
    主債務人負同一債務，對於債權人各負全部給付之責任者而
    言，此觀諸民法第272條第1項規定連帶債務之文義即明（最
    高法院45年台上字第1426號判決先例意旨參照）。次按就連
    續發生之債務為保證而未定有期間者，保證人得隨時通知債
    權人終止保證契約，民法第754條第1項有明文之規定。又按
    主債務既為定有期間、額度，得循環借用之消費借貨契約，
    保證契約又隨借款契約同時簽立，則凡該借款期間、額度內
    所發生之債務，均應負保證責任，此情形無民法第754條之
    適用（最高法院83年度台上字第1132號判決意旨參照）。
　㈢參原告所提出之借據記載借款金額500萬元、借款期間5年，
    自109年8月31日起至114年8月31日止。而系爭契約書則記載
    約定授信總額度1,500萬元，包含一般短期性放款新台幣100
    萬元、開發進口信用狀美金50萬元、國外應付帳款外匯融資
    美金45萬元、約定動用期限110年2月1日起至111年1月29日
    、授信期間：依個別約款約定每筆授信之期間，期限屆至時
    ，甲方（即被告）應即清償對於乙方（即原告）所負之該各
    筆全部債務、借款人、立契約書人及連帶保證人，而張瑛玿
    皆於借據及契約書上之連帶保證人欄位簽名用印（本院卷第
    25、28至42頁），故本應對系爭債務負連帶保證之責。此外
    該借據已明確載有借款期間，而系爭契約書貳、個別約款■
    【進口遠期信用狀借款】第3條與【國外應付帳款外匯融資
    】第3條亦載明各筆放款之授信期間（即各筆授信債務之到
    期日）為原告付款日後最長不超過180日，均係定有期限之
    保證，揆諸前開說明，保證人尚不得隨時以通知債權人之方
    式終止保證責任，要無民法第754條之適用，故張瑛玿仍應
    對宸旺公司所積欠原告之系爭債務負連帶保證之責。
　㈣張瑛玿固抗辯原告與被告間尚有另書立未定有期限之最高限
    額連帶保證書，而該連帶保證書之保證範圍則包含系爭債務
    ，且其已依民法第754條規定於110年中旬通知原告終止保證
    責任，則對於被告宸旺公司與原告間於111年方發生之系爭
    債務，其不負連帶保證責任等語。惟觀諸兩造間所簽立之連
    帶保證書，其上雖載明擔保被告宸旺公司對於原告現在及將
    來所負之債務，包含借款、透支、貼現、......等陸續發生
    且限額在1,960萬元內之所有債務，而應包含系爭債務在內
    ，然參諸一般銀行辦理放款業務，徵提保證人的方式通常有
    兩種，其一為逐案徵提，由保證人在放款主契約上(例如借
    據)簽章，就該特定的債務為保證；其二為採取最高限額保
    證方式，由保證人另於保證契約書上簽章，就銀行與借款人
    間所生一定範圍內的債務(例如過去、現在及將來所發生的
    票據、墊款、保證、借款等債務)，預定一個最高額度，由
    保證人予以保證，而此兩種方式二者之間並非立於互斥衝突
    之地位，銀行固可擇一為之，亦可兩者均為。本件兩造縱使
    訂有未定期限之最高限額保證，亦不妨礙原告與被告間另就
    系爭債務以逐案徵提之方式，由保證人在借據及契約書上之
    連帶保證人欄位簽章，藉此約定負連帶保證之責。另參原告
    所提出由被告擔任發票人所簽發之本票，其票面金額亦係契
    約書所約定之授信總額度1,500萬元（本院卷第43頁），益
    證兩造間所約定之擔保方式並非僅有單一之連帶保證書，更
    有被告簽發之本票供作契約書債權之擔保。故縱使張瑛玿對
    於連帶保證書所約定之保證責任已經通知原告終止，然尚不
    得據此免除張瑛玿就系爭債務所簽立之個別保證義務，故張
    瑛玿對於宸旺公司所積欠之系爭債務仍應對原告負連帶保證
    之責，被告所辯尚難參採。
　㈤至張瑛玿另辯稱就算契約書之連帶保證責任無法終止，則契
    約書之約定動用期限僅至111年1月29日，故張瑛玿之連帶保
    證責任應不及於附表二到期日在111年1月29日後始發生之債
    務等情，惟契約書所約定之動用期限僅係表明宸旺公司可以
    在此段期限內於限額1,500萬元之範圍內，動用兩造所約定
    之各項新臺幣授信及外匯授信（包含開發信用狀及國外應付
    帳款外匯融資），並非係指各筆授信債務之到期日，此由契
    約書第3條於（一）動用期限後另有約定（二）授信期間等
    條款自明，而各筆授信債務之到期日則依前述，係以宸旺公
    司在動用期限內實際動用授信額度，並以原告付款日後計算
    最長不超過180日，方為各筆授信債務之到期日。故觀諸附
    表二所示之明細表，其上所載應付帳款融資及開發信用狀債
    務之貸放日與到期日間皆相距180日以內，皆於契約書所約
    定之授信期日內，張瑛玿本應依契約約定對該債務負連帶保
    證之責，所辯尚不足參採。
四、綜上，原告依兩造間之消費借貸契約及連帶保證之法律關係
    ，請求被告應連帶給付如主文第1、2項所示之本金、利息及
    違約金，洵屬有據，應予准許。
五、至被告聲請傳喚證人黃燕照、張心怡，以資證明張瑛玿已於
    110年度中旬向原告表明終止連帶保證責任等情，因本件並
    無民法第754條之適用已如上述，核無調查之必要，爰不予
    傳喚，附此敘明。又本件事證已臻明確，兩造其餘之攻擊或
    防禦方法，經本院斟酌後，認為均不足以影響本判決之結果
    ，爰不逐一詳予論駁，併予敘明。
六、本件訴訟費用額確定為154,912元，應由被告連帶負擔，爰
    諭知如主文第3項所示。
七、訴訟費用負擔之依據：民事訴訟法第78條、第85條第2項。
中　　華　　民　　國　　111 　年　　10　　月　 26　　日
                民事第一庭  審判長法　官  蔣志宗
　　　　　　　　　                法  官  陳筱雯
　　　　　　　　　                法  官  趙 彬

以上正本係照原本作成。
如對本判決上訴，須於判決送達後20日內向本院提出上訴狀。如
委任律師提起上訴者，應一併繳納上訴審裁判費。
中　　華　　民　　國　　111 　年　　10　　月　　26　　日
                                  書記官  洪王俞萍